【裁判字號】    97,執消債更,46
【裁判日期】    990701
【裁判案由】    更生事件
【裁判全文】
臺灣嘉義地方法院民事裁定          97年度執消債更字第46號
聲  請  人
即  債務人  庚○○
代  理  人  陳正芳律師
債  權  人  良京實業股份有限公司
法定代理人  乙○○○
債  權  人  台新國際商業銀行股份有限公司
法定代理人  丁○○
債  權  人  玉山商業銀行股份有限公司
法定代理人  壬○○
代  理  人  辛○○
債  權  人  己○(台灣)商業銀行股份有限公司
法定代理人  丙○○
債  權  人  國泰世華商業銀行股份有限公司
法定代理人  戊○○
代  理  人  癸○○
債  權  人  萬榮行銷股份有限公司
法定代理人  子○○
代  理  人  甲○○
上列債務人聲請消費者債務清理事件，經本院於97年11月24日以
97年度消債更字第260號裁定開始更生程序，本院裁定如下：
    主  文
債務人所提如附件所示之更生方案應予認可。
債務人在未依更生條件全部履行完畢前，應受如附表之生活限制
。
    理  由
一、債務人更生方案意旨略以：債務人現無擔保及無優先權債務
    總額為3,954,510元，每期願清償19,000元，並自認可方案
    裁定確定之翌日起，依債權比例於每月10日分別電匯給各債
    權人，共計清償8年，並以1個月為1期，共計清償96期，清
    償總金額為1,824,000元，無擔保及無優先權債權人受清償
    成數為46％（詳參附件二債務人更生方案）。
二、按債務人有薪資、執行業務所得或其他固定收入，法院認更
    生方案之條件公允者，得不經債權人會議可決，逕依債務人
    之聲請或依職權以裁定認可更生方案；法院為認可之裁定時
    ，因更生方案履行之必要，對於債務人在未依更生條件全部
    履行完畢前之生活程度，得為相當之限制，消費者債務清理
    條例第64條第1項、第62條第2項分別定有明文。申言之，消
    費者債務清理條例之目的，除保障債權人集團性滿足之最大
    化及公平化外，並為賦與債務人重建復甦其經濟生活之機會
    ，故消費者債務清理程式制度之構築首需強調生活再建及破
    綻預防，提高債務人工作意願並改善其生活習慣，使能重新
    出發，從而保障其生存權，並促進其義務遂行能力，儘可能
    永續性回覆信用。是若還款額度逾越所能負擔之極限過大，
    債務人勢必無以清償，終至喪失其還債之意願，則債權人則
    因實際受償的金額降低，反蒙受實際不利益。因而更生方案
    是否合理、可行，應視債務人財產狀況（含現有資力與將來
    收入來源）、清償能力及經濟信用等評估，及考量債權人之
    受償額度（如「清算保障原則」─本條例64條第2項第4款參
    照），予以客觀判斷，始不違背前述說明。經查：
（一）債務人目前任職於立源企業社，派駐於台灣羅門哈斯化學
      工業股份有限公司民雄廠從事包裝業務，時薪100元，99
      年4月份薪資為24,450元，同年5月份薪資為33,050元，平
      均月收入28,750元（計算式：24,450元＋33,050元＝57,5
      00元，57,500元÷2月＝28,750元，元以下四捨五入，以下
      同），本院前依職權函詢台灣羅門哈斯化學工業股份有限
      公司，經該公司以99年6月11日台羅字第22號函陳報在案
      ，並有債務人當月份薪資表、作業合約書在卷可稽，是債
      務人於附件所示更生方案主張其每月薪資收入約28,750元
      ，洵堪採信。
（二）債務人提出之更生方案是否公允：
    1.債務人主張更生方案履行期間每月個人必要生活費用為伙
      食費4,500元、扶養費2,500元、交通費500元、勞健保費
      670元、電話費200元、水電瓦斯費1,200元，共計9,570元
      。經查，行政院內政部所公佈98年度台灣省低收入戶每人
      每月平均最低基本生活費為9,829元，此經行政院內政部
      98年度台內社字第0980031312號函公告在案，債務人既主
      張每月必要費用僅須9,570元，尚且低於前揭最基本之生
      存權保障標準之9,829元，該部分支出自難認非屬適當且
      必要。經上計算，債務人每月收入28,750元，扣除更生方
      案履行期間每月必要支出為9,570元後，僅餘19,180元（
      計算式：28,750元－9,570元＝19,180元），所提之更生
      方案係將剩餘金額中提列19,000元作為每月更生還款金額
      ，另酌留180元作為債務人應急之用，是債務人已勉力提
      出還款方案及金額，確有履行更生方案之誠意。又系爭方
      案清償總金額1,824,000元，債務總清償成數為46％，堪
      認清償總額已達債權總額相當成數，債權人受償金額亦不
      致過低。
    2.另債務人名下雖有汽車1輛（車牌號碼ZD-0106，出廠年份
      1992年，汽缸容量1,789 c.c.，廠牌名稱為福特六和汽車
      ）此有債務人之稅務電子閘門財產所得調件明細表在卷可
      考。惟依行政院所頒「固定資產耐用年數表」及「固定資
      產折舊率表」規定，小客車之耐用年數為5 年，依定率遞
      減法每年折舊369/1000，上開自小客車已出廠17年餘，已
      無太多殘值，若進行變價程式，將負擔一定之變價程式費
      用，如未能順利變價，將增加債務人負擔，對債權人未必
      有利，且並未認列車輛使用之支出費用，債務人並未因持
      有車輛而得以解免部分債務之清償，對債權人並無不利。
      是堪認系爭更生方案未變價分配前揭自小客車案款，尚無
      違更生方案之公平性。
    3.況且本條例立法目的，除保障債權人集團性滿足之最大化
      及公平性外，並為賦與債務人重建復甦經濟生活之機會。
      本件債務人更生方案已盡其償還能力，同前所述，如更生
      方案不予認可，依本條例規定唯有開始進行清算，債務人
      名下財產尚未具清算實益，反易致使債權人一無所得，對
      債權人同為不利尤甚。且若還款額度逾越債務人所能負擔
      之極限過大，債務人勢必無法清償，終至喪失其還債之意
      願，則債權人實際受償之金額勢必大幅降低，因而反受實
      質之不利益，適有害於債權人債權之保障與本條例為重建
      債務人經濟生活之立法目的。
    4.本院衡酌前情，認債務人已提出其最大限度之還款方案及
      金額、確有履行更生方案之誠意，且該更生方案公允、適
      當且可行。
三、綜上所述，本件債務人確有薪資固定收入，所提更生方案條
    件公允，且亦無同條例第63條、第64條第2項所定不應認可
    之消極事由存在，揆諸消費者債務清理條例之立法目的，為
    保障債權人公平受償，並謀求消費者經濟生活之更生，則本
    件更生方案自應予認可，另依消費者債務清理條例第62條第
    2 項之規定，在債務人未依更生條件全部履行完畢前之生活
    程度，裁定為相當之限制，爰裁定如主文。
中    華    民    國    99    年    7     月    1     日
                  民事第一庭司法事務官  葉佩如
上為正本係照原本作成。
如不服本裁定，應於裁定送達後10日內，以書狀向本院提出異議
。
中    華    民    國    99    年    7     月     1    日
                            書  記  官  林昱宏

司法院資訊處製作；財團法人民間司法改革基金會備份。
